【裁判字號】    91,訴,1358
【裁判日期】    920116
【裁判案由】    廢棄物清理法
【裁判全文】
臺灣板橋地方法院刑事判決                        九十一年度訴字第一三五八號
    公  訴  人  臺灣板橋地方法院檢察署檢察官
    被      告  丁○○  男  三.
                丙○○  男  三.
    共      同
    選任辯護人  許智勝律師
右列被告因違反廢棄物清理法案件，經檢察官提起公訴（九十一年度偵字第七二二七
號），本院判決如左：
    主  文
丁○○、丙○○均無罪。
    理  由
一、公訴意旨略謂：被告丁○○為「烜昇機械搬運公司」（以下簡稱烜昇公司）位在
    台北縣泰山鄉○○路○段十二號工廠之現場負責人，明知未經主管機關之許可，
    不得擅自從事堆置土石及處理廢棄物，竟以月薪新台幣（下同）三萬五千元之代
    價，僱請與其有共同犯意聯絡之被告丙○○，自民國九十一年四月十一日下午二
    時許起，在烜昇公司上址工廠內，將自不詳地點載運之廢土、廢輪胎、磚塊、塑
    膠管、木屑等物至上開土地傾倒、堆置，再由被告丙○○駕駛鏟斗機（俗稱小山
    貓）將堆置傾倒之前開廢棄物採剷堆平。嗣經民眾檢舉，於同日下午五時三十分
    許，在上址為警當場查獲。案經台北縣政府警察局新莊分局報請台灣板橋地方法
    院檢察署檢察官偵查起訴，因認被告丁○○、丙○○二人均涉有廢棄物清理法第
    四十六條第一項第四款之未依規定領有廢棄物清除處理許可文件，從事廢棄物清
    除處理罪。
二、公訴人認被告二人涉有右揭犯行，無非認被告二人確在上址烜昇公司內堆置廢土
    、混凝土塊、廢輪胎、磚塊、塑膠管、木屑、尼龍袋等廢棄物，且認上開廢棄物
    並無遭水淹沖之痕跡，被告所辯為避免淹水乙節不符常情，為其主要論據。
三、按犯罪事實應依證據認定之，無證據不得推定其犯罪事實；又不能證明被告犯罪
    者，應諭知無罪之判決，刑事訴訟法第一百五十四條、第三百零一條第一項，分
    別定有明文。次按事實之認定，應憑證據，如未能發現相當證據，或證據不足以
    證明，自不能以推測或擬制之方法，以為裁判基礎；又認定不利於被告之事實，
    須依積極證據，苟積極證據不足為不利於被告事實之認定時，即應為有利於被告
    之認定，更不必有何有利之證據，最高法院著有四十年台上字第八六號、三十年
    上字第八一六號判例可稽。訊據被告丁○○、丙○○固坦承於右揭時地傾倒廢棄
    物之事實不諱，但堅決否認被訴違反廢棄物清理法之犯行，辯稱：烜昇公司係從
    事堆高機之修理業務，因現場地勢低窪易淹水，故向路邊砂石車購買磚塊等建築
    廢棄物，欲將現場採剷堆高，不是任意傾倒廢棄物等語。
四、經查：
    （一）被告丁○○係台北縣泰山鄉○○路○段十二號烜昇公司之廠長，被告李國
          銘則係該公司之經理，二人均以修理、買賣堆高機為業務。被告丁○○於
          九十一年四月十一日下午二時許起，在上址中山路旁，以每車三百元至六
          百元不等之價格，向路過之砂石車購買所載運之建築剩餘土石，並將之傾
          倒堆置在烜昇公司工廠後方空地上，再由被告丙○○駕駛鏟斗機將堆置傾
          倒之土石採剷堆平，旋為警查獲之事實，業據被告二人在警詢時及偵審中
          供承在卷，互核一致，並與證人即查獲本案之環保警察隊小隊長甲○○、
          台北縣泰山鄉公所清潔隊員吳金寶到庭證述之情節相符，且有台北縣環境
          保護局環保稽查紀錄一紙、查獲現場照片六張、在職證明書二紙在卷可綦
          ，自屬實在。
    （二）又被告二人辯稱烜昇公司地處低窪，屢遭淹水之苦，並提出九十一年七月
          四日淹水照片六紙為證。而本院於九十一年九月十七日履勘現場所得：台
          北縣泰山鄉○○路○段十二號烜昇公司確為一修理、販賣堆高機之工廠，
          現場置放約三十台堆高機，履勘當日除被告二人外，尚有三名員工正在場
          修理堆高機。烜昇公司之廠房出入口狹窄，後方（北側）為一寬約十公尺
          之河道，兩岸雜草叢生，並無建設堤防，而河道對岸係他人之廠房，地勢
          較烜昇公司高約三公尺，其上並放置貨櫃屋，烜昇公司之地勢明顯較對岸
          低窪。另廠房西側為一寬約三公尺之排水溝，因河道淤積，其內有積水現
          象，不易消退。本案之棄土位置在廠房之西北側緊臨河道處，棄土範圍長
          約十二公尺、寬約四公尺，棄土旁另以高約一百二十公分之鐵圍籬阻絕，
          其內已堆置高約三十公分之碎石塊；另在靠中山路之廠房牆壁上有高約一
          公尺之淹水痕漬，靠北方河道處（棄土旁）之廠房牆壁上亦有高約一公尺
          之淹水痕漬等情，業據本院勘驗屬實，並製有勘驗筆錄、現場圖各一紙及
          現場照片五張在卷可稽。而證人即烜昇公司員工潘家興、乙○○亦均證稱
          ：該處因地勢低窪，每逢大雨即會淹水，尤其九十年颱風期間淹水特別嚴
          重等語。是依本院現場履勘所見，烜昇公司確因地勢低窪，屢遭淹水之苦
          。而被告堆置土石之位置在河道邊，可阻絕河道之河水淹入廠房，被告所
          辯係為墊高地基防水之辯詞，並非全然無稽。
    （三）另現場所棄置者，多為磚塊碎石，業如前述。而查獲本案之環保警察隊小
          隊長甲○○於本院九十一年十一月五日審理中到庭證稱：現場大部分是磚
          塊，有一些尼龍袋、木材及塑膠，但是很少，比較像是一般建築物修改時
          拆下的磚塊，會有摻一些其他的東西。被告丁○○有表示現場會淹水，所
          以想要墊高再鋪水泥，把推高機放上去；一般在棄土的場合，貨車是要交
          錢給棄土場等語。另證人即台北縣泰山鄉公所清潔隊員吳金寶亦於本院九
          十二年一月二日審理中到庭證稱：當天伊行經該處，發現有人正在傾倒土
          石，所以前往查察，進去時已經倒完，現場只有一台推土機在整地。當時
          被告有說是為因為會積水，故要墊高地基。所堆置的物品看起來像是別人
          拆房子剩下來的磚塊，沒有其他的雜物，看起來是已經挑選過的，並沒有
          一般的民間垃圾。該處只是一塊小空地，並不像是一般傾倒用的廢土場。
          一般經驗上，棄土場之範圍比較大，而且卡車進出方便，且由司機付錢給
          棄土業者進入傾倒，本案之出入口太小，卡車進出不便；伊在當地曾查辦
          過幾家棄土場，所查獲之土地都很大，有好幾甲等語。是本案係為墊高地
          基，而購入建築拆除後所餘碎石磚塊，與一般經營棄土場營利之情形有間
          。雖依查獲當時之照片所示，現場除堆置混凝土塊、磚塊外，有部分廢輪
          胎、塑膠管、尼龍袋等物，但尼龍袋係用來裝盛磚所用，其他部分均屬少
          數，應係剛傾倒而下，尚未揀選，此觀上開證人甲○○、吳金寶所述，其
          本院履勘時僅有碎石自明。本案淹水處係烜昇公司之廠房，現場購入之磚
          塊土石，則係甫自建築物拆下，並非因淹水後遭丟棄之垃圾，公訴人以證
          人甲○○所證：現場廢棄物並無遭水淹沖之痕跡等語，認被告所辯堆高現
          場以免水淹之辯詞與事實、常情均不符，自有誤會。本案係被告二人為避
          免淹水，以建築剩餘土石墊高烜昇公司地基甚明，與一般經營棄土場營利
          之情形有間。
    （四）按從事廢棄物清除、處理業務者，應向直轄市、縣（市）主管機關或中央
          主管機關委託之機關申請核發公民營廢棄物清除處理機構許可文件後，始
          得受託清除、處理廢棄物業務，廢棄物清理法第四十一條第一項定有明文
          。未依該規定領有廢棄物清除、處理許可文件，從事廢棄物貯存、清除、
          處理，或未依廢棄物清除、處理許可文件內容貯存、清除、處理廢棄物者
          ，係犯廢棄物清理法第四十六條第一項第四款未依規定領有廢棄物清除處
          理許可文件，從事廢棄物清除處理罪，得處一年以上五年以下有期徒刑，
          並得併科新台幣三百萭元以下罰金。而營建剩餘之土石，則屬有用之資源
          ，應依內政部營建署「營建剩餘土石方處理方案」規定為合法處理，若隨
          意棄置，致污染環境，仍屬違反廢棄物清理法行為，此亦有行政院環保署
          九十年六月八日九十環署廢字第００三四二六二號函可參。本案被告劉世
          榮、丙○○二人均係以堆高機販賣、修理為業，並非從事廢棄物清除、處
          理為業務，且其僅係購入建築土石以墊高烜昇公司地基，所為屬「利用」
          行為，並非廢棄物清理法第四十六條第一項第四款之所處罰之「貯存」、
          「清除」、「處理」等行為，自難以本罪相繩。
    此外，復查無其他積極證據，足資證明被告二人涉有公訴人所指之犯行，不能證
    明被告二人犯罪，爰依首開法條規定及判例意旨，諭知被告丁○○、丙○○二人
    無罪之判決。
據上論斷，應依刑事訴訟法第三百零一條第一項，判決如主文。
本案經檢察官朱學瑛到庭執行職務。
中      華      民      國    九十二    年      一      月     十六     日
                                        臺灣板橋地方法院刑事第三庭
                                            法  官  鄭  水  銓
右正本證明與原本無異。
如不服本判決，應於判決送達後十日內，向本院提出上訴狀。
                                            書記官  謝  明  倫
中      華      民      國    九十二    年      一      月     二十     日


司法院資訊處製作；財團法人民間司法改革基金會備份。
